臺灣臺中地方法院刑事判決
111年度易字第53號
公  訴  人  臺灣臺中地方檢察署檢察官
被      告  詹敏貞




上列被告因業務侵占等案件，經檢察官提起公訴（110年度偵字
第32539號），被告於本院行準備程序時，對於犯罪事實為有罪
之陳述，經本院合議庭裁定由受命法官獨任適用簡式審判程序，
本院判決如下：
    主  文
詹敏貞犯如附表編號㈠至㈧「主文」欄所示之罪，各處如附表編
號㈠至㈧「主文」欄所示之刑。主刑部分應執行有期徒刑拾月，如
易科罰金，以新臺幣壹仟元折算壹日。
    犯罪事實
一、詹敏貞自民國110年6月6日起至同年7月31日止，受僱址設臺
    中市○○區○○○段○○○○○段00000地號陳永旻經營之香菇寮，擔
    任採菇員，負責採收香菇及操作烘菇機器吊臺轉動臺車等業
    務，係從事業務之人。詹敏貞竟意圖為自己不法所有，基於
    侵占業務上持有財物之個別犯意，分別為下列行為：
  ㈠先帶同不知情之友人曾賢君於110年7月7日18時48分許，在前
    開香菇寮，利用其擔任採菇員之機會，將其採得之香菇1袋
    ，以變易持有為所有之意，逕予侵占入己。
  ㈡次帶同不知情之友人曾賢君於同年7月12日18時4分許，在前
    開香菇寮，利用其擔任採菇員之機會，將其採得之濕香菇3
    籃及乾香菇1袋，以變易持有為所有之意，逕予侵占入己。
  ㈢復帶同不知情之友人曾賢君於同年7月19日18時14分許，在前
    開香菇寮，利用其擔任採菇員之機會，將其採得之乾香菇2
    袋及濕香菇1籃，以變易持有為所有之意，逕予侵占入己。
  ㈣又帶同不知情之親屬高明通於同年7月20日9時23分許，在前
    開香菇寮，利用其擔任採菇員之機會，將其採得之香菇1把
    ，以變易持有為所有之意，逕予侵占入己。
  ㈤再於同年7月22日18時1分許，在前開香菇寮，利用其擔任採
    菇員之機會，將其採得之乾香菇2袋，以變易持有為所有之
    意，逕予侵占入己。
  ㈥另帶同不知情之友人曾賢君於同年7月25日凌晨2時29分許，
    在前開香菇寮，利用其擔任採菇員之機會，將其採得之乾香
    菇1袋及太空包1籃，以變易持有為所有之意，逕予侵占入己
    。
  ㈦又帶同不知情之友人李泰德與曾賢君於同年7月26日18時許，
    在前開香菇寮，利用其擔任採菇員之機會，將其採得之濕香
    菇1桶及濕香菇1籃，以變易持有為所有之意，逕予侵占入己
    。
二、詹敏貞意圖為自己不法之所有，另基於攜帶兇器竊盜之犯意
    ，於其離職後之110年8月2日0時許，在前開香菇寮，攜帶客
    觀上足以對人之身體、生命、安全構成威脅且具危險性而可
    供兇器使用之剪刀1把(未扣案)，將香菇寮內放置烘製完成
    香菇之房間所覆蓋之鐵皮剪開，竊取陳永旻所管領之乾香菇
    2袋得手，旋即離去。嗣因陳永旻發覺遭竊後報警處理，始
    悉上情。
三、案經陳永旻訴由臺中市政府警察局東勢分局報告臺灣臺中地
    方檢察署檢察官偵查起訴。
    理    由
壹、程序部分：
    按本案被告詹敏貞所犯均為死刑、無期徒刑、最輕本刑為3
    年以上有期徒刑之罪或高等法院管轄第一審案件以外之罪，
    其於準備程序就前揭被訴事實為有罪之陳述，經本院告知簡
    式審判程序之旨，並聽取被告與公訴人之意見後，認無不得
    或不宜改依簡式審判程序進行之情形，爰依刑事訴訟法第27
    3條之1第1項規定，裁定本件進行簡式審判程序，且據同法
    第273條之2之規定，簡式審判之證據調查亦無同法第159條
    第1項規定之適用，是下列所採用之證據，均不受傳聞證據
    證據能力之限制，均有證據能力。
貳、實體部分：
一、認定犯罪事實根據之證據及理由：
    上揭犯罪事實，業據被告於警詢、本院準備程序及審理時均
    坦承不諱【見臺灣臺中地方檢察署110年度偵字第32539號偵
    查卷宗(下稱偵卷)第35-38頁、本院卷第47、56頁】，核與
    證人即告訴人陳永旻於警詢及偵訊時、證人即當時在場之李
    泰德、高明通、曾賢君分別警詢時證述情節均相符合(陳永
    旻部分：見偵卷第67-68、113-115頁；李泰德部分：見偵卷
    第73-74頁；高明通部分：見偵卷第69-70頁；曾賢君部分：
    見偵卷第71-72頁)，且有職務報告、車輛詳細資料報表(車
    號000-0000號)、車輛詳細資料報表(車號000-0000號)各1紙
    、現場照片4張、現場監視器錄影畫面截圖照片28張在卷可
    稽(見偵卷第33、63、65、75-79、77-105頁)，足認被告之
    自白與事實相符，被告前揭犯行洵堪認定，應予依法論科。
二、論罪科刑：
  ㈠按侵占罪係即成犯，凡對自己持有之他人所有物，有變易持
    有為所有之意思時，即應構成犯罪，縱事後將侵占之物設法
    歸還，亦無解於罪名之成立(最高法院43年台上字第675號判
    例參照)。又按侵占業務上持有物之罪，以其所侵占之他人
    所有物係因執行業務而持有為構成要件(最高法院23年上字
    第1620號判例意旨參照)。刑法上所謂業務，係指個人基於
    其社會地位繼續反覆所執行之事務(最高法院71年台上字第1
    550號判例意旨參照)。查，被告自110年6月6日起至同年7月
    31日止，受告訴人陳永旻所僱用，擔任採菇員，負責採收香
    菇及操作烘菇機器吊臺轉動臺車為其業務內容，業經被告於
    警詢時供承明確(見偵卷第36頁)，核與證人陳永旻於偵訊時
    證述相符(見偵卷第113頁)。從而，被告對其所持有之香菇
    與太空包等物品，當具有業務上之持有關係，竟恣意將該香
    菇與太空包侵占入己，是核被告詹敏貞就犯罪事實欄部分
    所為，均係犯刑法第336條第2項業務侵占罪。
  ㈡按刑法第321條第1項第3款之攜帶兇器竊盜罪，係以行為人攜
    帶兇器竊盜為其加重條件，此所謂兇器，其種類並無限制，
    凡客觀上足對人之生命、身體、安全構成威脅，具有危險性
    之兇器均屬之，且祇須行竊時攜帶此種具有危險性之兇器為
    已足，並不以攜帶之初有行兇之意圖為必要（最高法院79年
    台上字第5253號判例意旨參照）。查被告為犯罪事實欄所
    載竊盜犯行時，確有攜帶剪刀1支乙情，迭經被告於警詢及
    本院準備程序時均供承不諱(見偵卷第36頁、本院卷第47頁)
    ，衡之一般市售剪刀質地本屬堅硬，參諸卷附之現場照片所
    示，該鐵皮業已脫離原先裝置，且呈凹陷等情，此有現場照
    片1張附卷可憑(見偵卷第79頁)，亦徵明該剪刀質地應屬堅
    硬，如用以攻擊他人，在客觀上顯足以對人之生命、身體、
    安全構成威脅，而具有危險性，自屬刑法第321條第1項第3
    款所定之兇器甚明。則本案被告攜帶剪刀行竊，核屬攜帶兇
    器竊盜之行為，是核被告詹敏貞就犯罪事實欄部分所為，
    係犯刑法第321條第1項第3款之攜帶兇器竊盜罪。
  ㈢被告所犯前揭7次業務侵占及1次攜帶兇器竊盜等犯行，犯意
    各別，行為互異，應予分論併罰。起訴意旨固認被告就犯罪
    事實欄所涉業務侵占罪係屬接續犯，然業務侵占罪為即成
    犯，於行為人變易其原來之持有意思為不法所有之意思，而
    逕為所有人之行為時，其犯罪行為即告完成，行為人於犯罪
    行為成立後，對業務上另行持有之物，再為侵占犯行，其先
    後數行為，在客觀上係逐次實行，侵害數個同性質之法益，
    其每一前行為與次行為，依一般社會健全觀念，在時間差距
    上，可以分開，在刑法評價上，犯意及行為各具獨立性，每
    次行為皆可獨立成罪，自係屬「數個犯罪行為」，已非「數
    個舉動」之接續實行，難認屬接續犯。是認被告分別於110
    年7月7日、同年7月12日、同年7月19日、同年7月20日、同
    年7月22日、同年7月25日及同年7月26日，侵占如犯罪事實
    欄所載各該香菇或太空包等物，時間差距上，可以分開，
    欠缺時間之密接姓，每次行為皆可獨立成罪，起訴意旨此部
    分認定，容有誤會，附此敘明。
  ㈣爰以行為人之責任為基礎，審酌被告身為本案香菇寮採菇員
    ，本應忠實誠信從事業務，竟為圖己利，將其業務上所保管
    而持有之香菇與太空包加以侵占入己，更於離職後，恣意進
    入上開香菇寮竊取財物，且有攜帶兇器之情形，不僅輕忽他
    人財產法益，並嚴重破壞社會秩序，當不宜輕縱；考量被告
    犯後坦承犯行，已見悔意，然猶未能與告訴人達成和解，兼
    衡被告曾有竊盜、施用毒品、偽造文書、詐欺等前科，有臺
    灣高等法院被告前案紀錄表1份在卷可稽(見本院卷第15-32
    頁，本案未構成累犯)，素行不良，暨其高中畢業之智識程
    度，之前擔任看護工且家境勉持之生活狀況，業據被告陳明
    在卷【詳個人戶籍資料(完整姓名)查詢結果內教育程度註記
    欄之記載，見本院卷第13、57頁】等一切情狀，分別量處如
    附表「主文」所示之刑，並均諭知易科罰金之折算標準；
    又斟酌被告犯罪行為之不法與罪責程度、所犯各罪均為財產
    犯罪、彼此之關聯性、數罪對法益侵害之加重效應、罪數所
    反映之被告人格特性與犯罪傾向，及對其施以矯正之必要性
    等節，爰定應執行刑並諭知易科罰金之折算標準，以資懲儆
    。
  ㈤按犯罪所得，屬於犯罪行為人者，沒收之。但有特別規定者
    ，依其規定；又其沒收，於全部或一部不能沒收或不宜執行
    沒收時，追徵其價額，刑法第38條之1第1項及第3項分別定
    有明文。經查：
  ⒈被告確有於犯罪事實欄所載時、地，分別侵占取得前揭香菇
    或太空包等物，業經本院認定如前，核分屬被告因本案業務
    侵占犯罪所得財物，既未扣案，且被告仍未歸還上開財物，
    前經被告於本院審理時供述甚詳(見本院卷第57頁)，爰依刑
    法第38條之1第1項前段及第3項規定，分別於其所犯業務侵
    占罪名項下宣告沒收，於全部或一部不能沒收或不宜執行沒
    收時，追徵其價額。
  ⒉被告確有於犯罪事實欄所載時、地，竊得告訴人所管領之乾
    香菇2袋等情，核屬被告因本案加重竊盜犯罪所得財物，未
    據扣案，被告復未將上開犯罪所得歸還被害人或為賠償，爰
    依刑法第38條之1第1項前段及第3項規定，於其所犯加重竊
    盜罪名項下宣告沒收，於全部或一部不能沒收或不宜執行沒
    收時，追徵其價額。
  ⒊另關於犯罪事實欄部分，被告竊取上開財物過程中，攜帶之
    剪刀1把，未據扣案，現所在不明，且無證據證明現仍實際
    存在，既非屬違禁物，亦非屬應強制沒收之物，且屬價值不
    高、取得容易之物品，如追徵其價額，徒增執行上之勞費，
    並無必要性，且此追徵之諭知於本件顯欠缺刑法上之重要性
    ，爰不予宣告沒收及追徵其價額，附此敘明。
  ⒋刑法業已將沒收列為專章，具獨立之法律效果，故宣告多數
    沒收情形，並非數罪併罰，依刑法第40條之2第1項規定，就
    宣告之多數沒收，併執行之。
據上論斷，應依刑事訴訟法第273條之1第1項、第299條第1項前
段，刑法第321條第1項第3款、第336條第2項、第51條第5款、第
41條第1項前段、第8項、第38條之1第1項前段、第3項、第40條
之2第1項，刑法施行法第1條之1第1項，判決如主文。
本案經檢察官陳宜君提起公訴，檢察官朱介斌到庭執行職務。
中　　華　　民　　國　 111　　年　　 2　　月　　23　　日
　　　　　　　　　刑事第十五庭  法　官　湯有朋
以上正本證明與原本無異。
如不服本判決應於收受送達後20日內向本院提出上訴書狀，並應
敘述具體理由；其未敘述上訴之理由者，應於上訴期間屆滿後20
日內向本院補提理由書（均須按他造當事人之人數附繕本）「切
勿逕送上級法院」。
告訴人或被害人如不服判決，應備理由具狀向檢察官請求上訴，
上訴期間之計算，以檢察官收受判決正本之日起算。
　　　                        　書記官   黃美雲
中　　華　　民　　國　　111 　年　　2 　　月　　23　　日
附錄本案論罪科刑法條：
刑法第336條第2項
對於業務上所持有之物，犯前條第1項之罪者，處6月以上5年以
下有期徒刑，得併科9萬元以下罰金。
刑法第321條第1項第3款
犯前條第1項、第2項之罪而有下列情形之一者，處6月以上5年以
下有期徒刑，得併科50萬元以下罰金：
三、攜帶兇器而犯之。
附表：
編號 犯罪事實 主文 ㈠ 犯罪事實欄㈠所示部分 詹敏貞犯業務侵占罪，處有期徒刑陸月，如易科罰金，以新臺幣壹仟元折算壹日，未扣案之犯罪所得香菇壹袋沒收，於全部或一部不能沒收或不宜執行沒收時，追徵其價額。 ㈡ 犯罪事實欄㈡所示部分 詹敏貞犯業務侵占罪，處有期徒刑陸月，如易科罰金，以新臺幣壹仟元折算壹日，未扣案之犯罪所得濕香菇參籃及乾香菇壹袋沒收，於全部或一部不能沒收或不宜執行沒收時，追徵其價額。 ㈢ 犯罪事實欄㈢所示部分 詹敏貞犯業務侵占罪，處有期徒刑陸月，如易科罰金，以新臺幣壹仟元折算壹日，未扣案之犯罪所得乾香菇貳袋及濕香菇壹籃沒收，於全部或一部不能沒收或不宜執行沒收時，追徵其價額。 ㈣ 犯罪事實欄㈣所示部分 詹敏貞犯業務侵占罪，處有期徒刑陸月，如易科罰金，以新臺幣壹仟元折算壹日，未扣案之犯罪所得香菇壹把沒收，於全部或一部不能沒收或不宜執行沒收時，追徵其價額。 ㈤ 犯罪事實欄㈤所示部分 詹敏貞犯業務侵占罪，處有期徒刑陸月，如易科罰金，以新臺幣壹仟元折算壹日，未扣案之犯罪所得乾香菇貳袋沒收，於全部或一部不能沒收或不宜執行沒收時，追徵其價額。 ㈥ 犯罪事實欄㈥所示部分 詹敏貞犯業務侵占罪，處有期徒刑陸月，如易科罰金，以新臺幣壹仟元折算壹日，未扣案之犯罪所得乾香菇壹袋及太空包壹籃沒收，於全部或一部不能沒收或不宜執行沒收時，追徵其價額。 ㈦ 犯罪事實欄㈦所示部分 詹敏貞犯業務侵占罪，處有期徒刑陸月，如易科罰金，以新臺幣壹仟元折算壹日，未扣案之犯罪所得濕香菇壹桶及濕香菇壹籃沒收，於全部或一部不能沒收或不宜執行沒收時，追徵其價額。 ㈧ 犯罪事實欄所示部分 詹敏貞犯攜帶兇器竊盜罪，處有期徒刑陸月，如易科罰金，以新臺幣壹仟元折算壹日。未扣案之犯罪所得乾香菇貳袋沒收，於全部或一部不能沒收或不宜執行沒收時，追徵其價額。